【裁判字號】    92,交抗,800
【裁判日期】    921231
【裁判案由】    違反道路交通管理處罰條例
【裁判全文】
臺灣高等法院交通事件裁定                        九十二年度交抗字第八００號
    抗  告  人
    即受處分人  甲○○
右抗告人因違反道路交通管理處罰條例案件，不服台灣板橋地方法院中華民國九十二
年六月二十五日裁定（九十二年度交聲字第八一一號；原處分案號：北監自裁字第裁
四一｜ＣＰ0000000號），提起抗告，本院裁定如左：
    主  文
抗告駁回。
    理  由
一、按汽車駕駛人，行經有燈光號誌管制之交岔路口闖紅燈者，處新臺幣（以下同）
    一千八百元以上五千四百元以下罰鍰，又汽車駕駛人有道路交通管理處罰條例第
    五十三條之情形，並記違規點數三點，道路交通管理處罰條例第五十三條及第六
    十三條第一項第三款分別定有明文。又按汽車駕駛人有左列行為之一，當場不能
    舉發或不宜攔截製單舉發者，得對汽車所有人逕行舉發：一、闖紅燈或平交道。
    六、其他違規行為經以科學儀器取得證據資料者。道路交通管理處罰條例第七條
    之二第一項第一款、第六款定有明文，依該規定意旨，交通警員為考慮駕駛人安
    全及道路交通流量，而認不宜攔截時，得以科學儀器照相採證，其不當場攔停而
    於事後逕行舉發，並無不當，合先敘明。
二、本件原裁定略以：異議人即受處分人甲○○於九十二年二月十五日上午十一時四
    十五分許，騎乘ＱＶＨ—０一七號輕機車，由台北縣板橋市○○○路右轉南雅南
    路時，在有燈光號誌管制之交叉路口闖紅燈，經交通員警拍照舉發，原處分機關
    乃依道路交通管理處罰條例第五十三條第一項「駕車行經有燈光號誌管制之交叉
    路口闖紅燈」規定，予以裁處，並無不當，異議人聲明異議無理由，應予駁回等
    語。
三、抗告意旨略以：（一）道路交通管理處罰條例第七條之二第一項列舉六種情形「
    得逕行舉發」，其前提要件是以「當場不能或不宜攔截製單舉發者」為限。從而
    交通員警如對交通違規採行逕行舉發，即不得免除應負之舉證責任；（二）抗告
    人原「聲明異議」請求調查本案舉發人違法逕行舉發，然原審並未調查舉發人交
    通隊警員林智元為何「逕行舉發」？（三）本案並無「當場不能或不宜攔截製單
    舉發」，檢視交通警員舉發照片明確顯示舉發人係匿身於騎樓黑色大圓柱後拍照
    ，逕行舉發是屬於違法「便宜行政」之舉發；（四）舉發人意在「製造業績」不
    顧程序正義違法採證；（五）原舉發通知單「違規事實」欄記載「不遵守道路交
    通標線指示」，並無「闖紅燈」之記載，但事後台北縣政府警察局板橋分局卻推
    翻舉發人現場目擊事實，而誣指抗告人：「確於違規時、地於管制燈號轉為紅燈
    之狀態下仍強行闖越右轉」；（六）原裁定理由二，認警員執勤方式不當非行政
    處分無效之要件，顯已誤解抗告人「聲明異議」之要旨；（七）原審理由三援用
    最高行政法院之判例亦顯有違誤；（八）建請嚴格採行「證據排除法則」，以導
    正交通警員違法便宜行政逕行舉發，以維公益等語。
四、經查本件抗告人並不否認於上開時間駕駛ＱＶＨ—０一七號輕型機車，行經上開
    地點之事實，雖辯稱並沒有闖紅燈的意思等語。惟查抗告人於原審到庭供稱：「
    （為何照片上你後面的機車都已經停在待轉區，且橫向的車子已經開到路中間了
    ？）我看到時，是綠燈，我認為我可以轉得過。我是從照片上這台ＤＱＹ—０六
    三的左邊大幅度往右轉。（你停在照片中這個位置時，燈號為何？）我不是停止
    中，我是緩慢的行進中，我不知道當時的燈號是什麼，變紅燈時，我沒有看到」
    等語。又依卷附舉發違規照片中清晰可見抗告人行駛之台北縣板橋市○○○路同
    向及對向車道之機車騎士皆已停車等待中，且左右橫向自小客車業已行駛至路口
    ，顯然抗告人之機車被警拍攝採證時其前方路口係紅燈狀態，此外，復有臺北市
    政府板橋分局板警六裁字第０九二０００九四三三號函在卷可稽，足認抗告人駕
    車行經有燈光號誌管制之交叉路口，仍繼續行進並闖紅燈右轉，其辯稱沒有闖紅
    燈之意思，尚不足採。又按行政官署對其已為之行政行為發覺有違誤之處，而自
    動撤銷或更正，並非法所不許（最高行政法院四十四年判字第十號、五十年判字
    第二十五號判例參照），是行政機關於發覺原行政處分違法或不當時，得依職權
    撤銷或變更原處分。本件原處分機關於發覺原處分誤認違規事實為「不遵守道路
    交通標線之指示」，適用法條不當而自行變更，改以道路交通管理處罰條例第五
    十三條第一項「駕車行經有燈光號誌管制之交叉路口闖紅燈」及第六十三條一項
    第三款之規定，裁處抗告人罰鍰一千八百元，並記違規點數三點，自屬有據，原
    裁定認聲明異議無理由而駁回之，亦無不當，抗告人仍執陳詞否認違規，並指稱
    警員舉發違法云云，其抗告無理由，應予駁回。
據上論結，應依道路交通案件處理辦法第二十六條，刑事訴訟法第四百十二條，裁定
如主文。
中      華      民      國    九十二    年     十二     月    三十一    日
                              台灣高等法院交通法庭
                                  審判長法  官  陳  正  雄
                                        法  官  許  宗  和
                                        法  官  許  錦  印
右正本證明與原本無異。
不得再抗告。
                                        書記官  楊  妙  恩
中      華      民      國    九十三    年      一      月      二      日


司法院資訊處製作；財團法人民間司法改革基金會備份。
